臺灣高雄地方法院民事裁定
109年度消債更字第394號
聲  請  人  陳麗真  
0000000000000000

上列當事人因消費者債務清理事件聲請更生，本院裁定如下：
    主  文
聲請人陳麗真自中華民國一一○年二月二十四日下午四時起開始
更生程序。
命司法事務官進行本件更生程序。
    理  由
一、聲請意旨略以：伊無力清償債務，曾依中華民國銀行公會辦
    理消費金融案件無擔保債務協商機制請求共同協商債務方案
    成立，約定自民國95年5月起，分110期，年利率0％，每月清
    償新臺幣（下同）31,871元，然勉為償還數期後仍不得已毀
    諾，因聲請人有不能清償債務或有不能清償之虞，復未經法
    院裁定開始清算程序或宣告破產，爰聲請更生等語。
二、按債務人不能清償債務或有不能清償之虞者，得依本條例所
    定更生或清算程序，清理其債務。債務人無擔保或無優先權
    之本金及利息債務總額未逾12,000,000元者，於法院裁定開
    始清算程序或宣告破產前，得向法院聲請更生。法院開始更
    生程序之裁定，應載明其年、月、日、時，並即時發生效力
    。法院裁定開始更生或清算程序後，得命司法事務官進行更
    生或清算程序，必要時得選任律師、會計師或其他適當之自
    然人或法人一人為監督人或管理人。消費者債務清理條例（
    下稱消債條例）第3條、第42條第1項、第45條第1項及第16
    條第1項分別定有明文。
三、經查：
  ㈠聲請人於95年間協商成立後，繳納數期共350,581元後即未行
    繳款，最大債權銀行陽信銀行於96年5月報送毀諾（見卷第1
    11頁以下，陽信銀行陳報狀暨協議書等），而聲請人稱因經
    濟能力不足而毀諾等語（見卷第42頁），債權人陽信銀行則
    未提出聲請人申請上開協商時曾提出之收入等相關證明，如
    依勞工保險被保險人投保資料表所示，聲請人於銀行通報毀
    諾時即96年間之投保薪資為30,300元（見卷第18頁），若以
    聲請人斯時收入為每月30,300元，即已無法負擔每月31,871
    元之還款金額，堪認聲請人因收入不豐，無法持續支應必要
    生活開支及協商款項，而確有不可歸責於己之事由，致履行
    原協商條件有所困難。
  ㈡次查，聲請人於107年及108年度申報所得各為517,063元、53
    2,581元（均為高雄市立聯合醫院薪資所得），名下無財產
    ，勞工保險於109年10月4日自高雄市立聯合醫院退保，並自
    109年10月5日起投保於博田國際醫院，投保薪資為30,300元
    ，其國泰人壽1張保單要保人為次子洪晃偉。又聲請人自93
    年8月16日至109年10月4日於高雄市立聯合醫院擔任契約技
    術員，據聯合醫院函覆之薪資明細表所載，107年10月至109
    年9月之每月應發金額均為34,934元，另有服務獎勵金、年
    終獎金、加班費及考核獎金等共327,482元，平均每月為48,
    579元（計算式：34,934＋327,482÷24＝48,579，小數點以下
    四捨五入；下同），未領取社會局補助，2名成年子女均未
    給付聲請人扶養費等情，有財產及收入狀況說明書（卷第3
    至4頁）、財團法人金融聯合徵信中心前置協商專用債權人
    清冊（卷第9至11頁）、財政部高雄國稅局107年及108年度
    綜合所得稅各類所得資料清單及總歸戶財產查詢清單（卷第
    15至17頁）、勞工保險被保險人投保資料表（卷第18頁）、
    高雄市立聯合醫院函覆公務人員履歷表、離職證明書及薪資
    明細表（卷第36至39頁）、高雄市政府社會局社會福利資訊
    料查詢表（卷第33至34頁）、債權人清冊（卷第43至45頁）
    、信用報告（卷第47頁）、戶籍謄本（卷第49頁）、存摺（
    卷第54至66頁）、商業保險投保資料查詢結果表（卷第71頁
    ）、國泰人壽保險股份有限公司函（卷第138至139頁）在卷
    可參，而本院依職權就聲請人之薪資資料函詢博田國際醫院
    迄未獲回覆（參卷第32頁送達證書），故本院審酌上情，認
    為核算聲請人目前償債能力之基礎以其聲請前兩年內平均每
    月薪資48,579元為基準。
  ㈢關於聲請人個人日常必要支出部分，按債務人必要生活費用
    ，以最近1年衛生福利部或直轄市政府所公告當地區每人每
    月最低生活費1.2倍定之，消債條例第64條之2第1項定有明
    文。查衛福部社會司所公告110年度高雄市最低生活費為13,
    341元，其1.2倍為16,009元，又該最低生活費用之標準，係
    照當地最近1年平均每人消費支出60％訂定，依其基準之家庭
    收支調查報告調查表格式所示有關經常性支出之調查項目，
    包括利息支出、食品、衣著、房租及水費、電費、醫療保健
    、交通、娛樂、教育等，已涵蓋聲請人所陳報之支出項目；
    因聲請人自陳戶籍地房屋係配偶尤封陵所有，伊與長子及長
    媳共3人同住於長子名下房屋（長子洪上宣於104年間買賣取
    得，參卷第176至182頁前鎮地政函覆土地建物謄本及異動索
    引），堪認聲請人客觀上應無房屋費用支出，故於計算聲請
    人個人每月必要生活費時，即應自前開已包括聲請人居住費
    用在內，扣除相當於房租支出所佔比例約24.36%，避免重複
    計列費用，則扣除居住費用後，聲請人每月必要生活費為12
    ,109元【計算式：16,009－（16,009×24.36%）＝12,109】。
  ㈣綜上所述，以聲請人現每月收入48,579元為其償債能力基準
    ，扣除個人必要生活費12,109元後，餘36,470元，而聲請人
    目前負債總額為6,434,931元（參聯徵中心債權人清冊，包
    含：台北富邦銀行、兆豐銀行、花旗銀行、 匯豐銀行、陽
    信銀行、聯邦銀行、遠東銀行、元大銀行、永豐銀行、台新
    銀行、日盛銀行、安泰銀行、中國信託銀行、富邦資產公司
    ），以聲請人每月所餘按月攤還結果，需約15年（計算式：
    6,434,931÷36,470÷12≒14.7）始能清償完畢，應認其已不能
    清償債務。此外，聲請人無擔保或無優先權之債務總額未逾
    12,000,000元，且無消債條例第6條第3項、第8條或第46條
    各款所定駁回更生聲請之事由存在，則聲請人聲請更生為有
    理由，應予准許，爰命司法事務官進行本件更生程序。
四、依消債條例第11條第1項、第45條第1項，裁定如主文。
中　　華　　民　　國　　110 　年　　2 　　月　　24　　日
                  民事庭　法　官  　賴寶合
以上正本係照原本作成。
本裁定不得抗告。
中　　華　　民　　國　　110 　年　　2 　　月　　24　　日
                          書記官    胡美儀